臺灣高等法院高雄分院刑事判決　　　　96年度上訴字第1070號
上　訴　人
即　被　告　丙○○
選任辯護人　黃奉彬律師
上　訴　人
即　被　告　甲○○
選任辯護人　陳豐裕律師
上列上訴人因擄人勒贖案件，不服臺灣高雄地方法院96年度重訴
字第15號中華民國96年4 月20日第一審判決（起訴案號：臺灣高
雄地方法院檢察署95年度偵字第29646 、30787 號），提起上訴
，本院判決如下：
     主  文
上訴駁回。
     事  實
一、丙○○於民國（下同）95年7 月底、8 月初之某時，身在大
    陸地區，竟與大陸地區人民許東火、許友根以電話聯繫謀議
    以邀台灣地區人民至大陸廈門地區偽稱要與之共同設局詐賭
    賺錢，先容由該詐賭之人經詐賭贏錢後，再當場抓其詐賭行
    為，強要該詐賭者賠償，而由丙○○聯絡並告知其時亦在大
    陸地區之甲○○上開謀議後，並要甲○○尋找對之偽稱設局
    詐賭之對象，經甲○○首肯，且丙○○、甲○○及許東火等
    大陸人並約明所得款項丙○○、甲○○各分得3 成，許東火
    等大陸人士則分得4 成，甲○○即基於與丙○○及大陸人許
    東火、許友根（該2 人犯罪部分另由廈門市翔安區人民檢察
    院偵查中）共同意圖為自己不法之所有之強盜洗劫上開遭騙
    稱係要至大陸地區設局詐賭者身上之金錢，並強擄該人之人
    身勒取贖款之犯意聯絡，假意邀其詐賭賭術之徒弟乙○○至
    大陸地區，偽稱要乙○○至大陸與甲○○及丙○○3 人共同
    設局詐賭騙取大陸人之金錢，並偽稱詐賭所得由乙○○分4
    成，丙○○、甲○○各分3 成，95年8 月15日下午，丙○○
    、甲○○及許東火即先行相約至廈門市某飯店再度確認彼此
    之上開謀議，並等候乙○○到來，而乙○○依約於當日（即
    95年8 月15日）晚間抵達大陸廈門市，隨即前往廈門市○○
    區○○街道祥和茶藝館2 樓，與甲○○、丙○○，及大陸人
    許東火、許友根等人以撲克牌戲俗稱13支之方式賭博財物，
    由乙○○施詐賭之術贏錢，且與丙○○、甲○○朋分詐得款
    項。嗣於翌日即同年月16日下午4 時許，丙○○再度邀約許
    東火、許友根，連同乙○○、甲○○等，又至同前茶藝館2
    樓，繼續以13支之牌戲賭博，其間丙○○藉故先行離開，而
    於同年月17日凌晨2 、3 時許，結算賭博輸贏時，許東火即
    再三拖延，且不斷以電話聯繫，俟另2 名大陸人許江松、許
    能加到達該茶藝館後（許江松、許能加2 人犯罪部分亦由廈
    門市翔安區人民檢察院偵查中），許東火、許友根、許江松
    、許能加4 人即以乙○○詐賭為由，立刻擄掠強押乙○○至
    廂型車內載往內厝鎮蓬前村東山社半山腰之工寮中拘禁，甲○○則假作同遭許東火等人綁架亦押往上開工寮處，許東火
    等人並於工寮處施以拳打腳踢，強要乙○○必須承認詐賭且
    須付贖賠償人民幣50萬元約相當於新臺幣200 萬元之款項，
    且偽以甲○○亦須支付同等金額之贖款；又在乙○○遭綁押
    於上開工寮期間，許東火等大陸人民4 人並依其等與丙○○
    、甲○○洗劫強盜乙○○身上錢財之犯意，同年月17日凌晨
    5 時許，由許東火等大陸人4 人中之1 人攜帶對於他人生命
    、身體、安全造成威脅，且具危險性之長約45公分開山刀兇
    器1 把，且於甲○○亦在場目睹時，以毆打之強暴及持前揭
    開山刀之脅迫方式，強逼乙○○卸除全部衣褲，僅容伊身著
    一件內褲，並至乙○○不能抗拒，強取乙○○置於皮夾及背
    包內之現款包括美金400 元、新臺幣66,000元及人民幣15,0
    00元等全部財物；而於拘押時，甲○○則假裝同遭綁押並一
    再催促勸誘乙○○儘快繳付新臺幣200 萬元（約人民幣50萬
    元）之贖款，否則將遭大陸人打死；且許東火等大陸人嗣又
    刻意將甲○○與乙○○分開拘禁，甲○○並於2 人分開拘禁
    時，作戲慘呼欺矇乙○○，並冀求迫使伊屈從，使能儘速支
    付贖金；再則許東火等大陸人又向乙○○謊稱：甲○○舅舅
    已支付人民幣50萬元贖金後，而其等已將甲○○釋放等語，
    並要乙○○以電話向台灣家屬聯繫付贖，乙○○始同意於翌
    日即同年月18日再行聯絡家人，俟於18日上午7 時許，伊即
    以伊所有之行動電話聯繫伊之妻呂雅筠，告以被擄之情，並
    囑由呂雅筠於同年月18日下午2 時55分許，趕赴萬泰商業銀
    行鳳山分行，匯付贖款新臺幣31萬元至不知情之黃偉剛所有
    「華泰商業銀行臺中分行」之0000000000000 號帳戶內，並
    將匯款單據傳真至00-00000000 號，許東火等4 名大陸人確
    認贖款已匯之後，始於同年月18日下午7 時許，駕駛自用小
    客車將乙○○載往廈門市○○區○○村○○路某一詳址不知
    之廢棄加油站處釋放；至甲○○實際於18日中午離開前開工
    寮。許東火則於95年8 月18日晚間9 、10時許，在廈門市地
    址不詳友人住處，將強盜及勒贖所得扣除所墊支之食宿等費
    用後，分予丙○○人民幣21,700元；許東火再於95年8 月19
    日中午，在詳址不知之某飯店，分予甲○○人民幣21,700元
    。乙○○於前開時、地被釋放後即報請大陸地區公安機關處
    理，返台後並報警處理，始悉上情。
二、案經高雄縣政府警察局鳳山分局報請臺灣高雄地方法院檢察
    署檢察官偵查起訴。
     理  由
壹、證據能力部分：
  一、證人即被害人乙○○之妻呂雅筠於警詢中之指證，雖係審
      判外之陳述，然因被告2 人於審理中業已同意作為證據（
      見原審卷第38、40頁），且本院審酌證人呂雅筠係依實陳
      述伊接獲伊丈夫遭綁架而被勒贖之電話，以及匯款支付贖
      金等之經過，依伊於警詢作成時之情況，應屬適當，依刑
      事訴訟法第159 條之5 第1 項規定，自得為證據。又被告
      等及其等之辯護人均當庭陳明並毋庸對於證人呂雅筠為對
      質或詰問（見原審卷第38、39、40頁），是本院當得逕援
      證人呂雅筠之警訊指訴作為論罪之依據。
  二、至大陸人民許東火、許友根、許江松及許能加4 人經大陸
      地區廈門市公安局翔安分局所制作之供述（見警卷第56～
      59頁），既屬審判外之陳述，而不得作為證據，且非許東
      火等人在我國司法警察調查中所為之陳述，自無從適用刑
      事訴訟法第159 條之2 之規定，況該等供述全無許東火等
      人之簽名、指印加以確認，程式上亦見缺陷，當無可採納
      。至大陸廈門市公安局翔安分局之提請批准逮捕書所載內
      容，亦屬審判外之陳述，不得作為證據，又非我國司法警
      察所制作之文書、報告，亦不得採納。
貳、實體部分：
  一、上訴人即被告丙○○、甲○○於原審及本院審理時均對於
      其等係與大陸共犯許東火、許友根、許江松、許能加等4
      人，以向被害人乙○○謊稱邀伊至大陸地區設局詐賭騙取
      大陸人金錢作為誘餌，實際上係要趁被害人詐賭時，假藉
      逮得詐賭為名，要被害人加倍償還伊詐賭所得，且於被害
      人所攜現款不足時，即須要伊之在台家屬匯款補足，復對
      於許東火、許友根、許江松、許能加4 人確實有綁架被害
      人，並經由被害人聯繫向伊在台家屬勒贖，且已取得新臺
      幣31萬元贖金等情均坦認不諱；惟其等仍矢口否認上開強
      盜而擄人勒贖之犯行，被告丙○○辯稱：其固知悉大陸人
      要將被害人身上的金錢拿走，且若仍不足，即要被害人在
      台家人匯款，但其認為此均可於前揭茶藝館內解決，並無
      與大陸人共同擄人勒贖之意圖云云；被告甲○○辯稱：其
      並無擄人勒贖之意圖云云。惟查：
    （一）首以被害人乙○○確實於前開時、地誤以丙○○、林
          仁和係約伊同至大陸地區設局詐賭騙取大陸地區人民
          （許東火、許友根）之金錢，孰知竟係被告丙○○、
          甲○○2 人早於被害人到達大陸之前，即在大陸地區
          與大陸人民許東火等同謀假藉於雙方賭博過程中逮住
          被害人詐賭為由，迫使被害人支付倍數之鉅額賠款等
          情，業據被告丙○○、甲○○分別於原審及本院審理
          時均供述甚明（見原審卷第35～36頁），核與證人即
          被害人乙○○於原審審理時結證之情節相符（見原審
          卷第68頁），堪認屬實。
    （二）其次，被害人乙○○確實於 95 年 8 月 17 日凌晨2
          、3 時許，在上開賭博之茶藝館遭大陸人民許東火、
          許友根、許江松、許能加4 人劫持綁押至前述工寮處
          ，且要被害人支付人民幣50萬元約為新臺幣2 百萬元
          之贖款，俟被害人聯絡伊之妻呂雅筠，並由呂雅筠於
          同年月18日下午2 時55分許，匯付贖金新臺幣31萬元
          後，被害人始於同年月18日下午7 時許，於前述廢棄
          加油站處被釋放等情，非但有證人乙○○於原審審理
          時指訴綦詳（見原審卷第68～69、70、71頁），且亦
          為被告丙○○、甲○○所不否認（見原審卷第81頁）
          ，而被害人遭綁押並由許東火等大陸人逼迫支付人民
          幣50萬元（即新臺幣2 百萬元）贖款一節，並據證人
          即被告甲○○於原審審理中證述明確（見原審卷第65
          頁）；又被害人之妻呂雅筠接獲被擄之被害人及許東
          火等綁匪之勒贖電話，且匯付贖款至黃偉剛前揭帳戶
          等情，亦經證人呂雅筠於警詢證述在卷（見警卷第34
          ～35頁），且有呂雅筠匯款之萬泰商業銀行匯款申請
          書（存根聯）（見警卷第36頁）、贖款匯入之黃偉剛
          上述帳戶之設帳資料（見警卷第38～43頁）及黃偉剛
          上開帳戶之客戶對帳單中確有呂雅筠支付前開贖款之
          匯款記載（見警卷第47頁），堪認被害人確有遭大陸
          人民許東火等4 人綁擄、付贖等情屬實。
    （三）然被告丙○○、甲○○與大陸人民許東火等人於事先
          共謀之際，即已對擄人勒贖犯行有共同之犯意聯絡，
          茲縷述如次：
        １被告丙○○確曾於原審審理中供證：其與許東火等人
          欲要逼使被害人交出身上的金錢作為詐賭之賠償，如
          果不夠，再逼被害人從臺灣匯錢等詞（見原審卷第36
          、73 頁） ，惟若被害人拒絕聯繫臺灣匯款予被告時
          ，被告2 人及大陸人民許東火等人將如何處理，證人
          即被告丙○○竟證述：未曾談及此點云云（見原審卷
          第74頁），但丙○○此一證詞，顯不合常情，而不可
          採；衡諸當時情狀，被害人若確實拒絕配合，唯僅擄
          掠伊人身，迫使屈從，始能達獲利之目的；再反觀大
          陸人民許東火、許友根於賭博所在之茶藝館時，其等
          待許江松、許能加到達後，根本既未曾在茶藝館強取
          被害人身上之財物，亦未於茶藝館內要被害人電話聯
          繫臺灣家人匯款，而係假藉逮住被害人詐賭為由，立
          即將被害人自茶藝館處強押帶離往前揭工寮處拘禁一
          節，亦據證人即被告甲○○與被害人乙○○於原審審
          理時均證述詳實（甲○○部分：見原審卷第65頁，陳
          南嘉部分：見原審卷第70頁），顯知被告丙○○、林
          仁和與大陸人民許東火等人共同謀議時，原即計畫將
          擄掠被害人人身，俾便勒取贖金，始會於許江松、許
          能加一旦到達茶藝館時，立刻將被害人強押離去，而
          根本不曾在茶藝館內強取被害人財物，亦無要被害人
          在茶藝館撥打電話返台索贖；是以被告丙○○所辯：
          原本預計在茶藝館內即搶取被害人財物，並要被害人
          電請家人匯款云云，既可能根本無法達成得財之目的
          ，且與上開大陸人許東火開始實施綁擄時之行為未符
          ，顯見被告丙○○所辯上情，無非事後卸責之詞，自
          不可採。
        ２被告甲○○偽以與被害人同遭許東火等人綁擄，又在
          拘禁被害人期間頻頻催促勸誘被害人儘速付贖，再由
          大陸人謊稱甲○○舅舅業已支付贖金而遭釋放，誘迫
          被害人付贖等之事實，業據證人即被告甲○○於原審
          審理時供證甚詳（見原審卷第65頁），核與證人陳南
          嘉所證一致（見原審卷第68～69頁），且證人乙○○
          並證述：其間復由大陸人刻意安排甲○○與被害人分
          別拘禁，甲○○再作戲慘呼、恍如痛遭凌虐等詞（見
          原審卷第72頁），顯係許東火等人欲藉此迫使被害人
          早早屈服，儘快付贖；則由被告甲○○配合大陸綁匪
          在綁擄被害人期間，所施以種種強壓威脅之不同手段
          ，更見被告丙○○、甲○○事前早有縝密謀劃，而其
          等係以擄人之方式，取贖謀利一節益徵顯明。況證人
          即被告甲○○在原審審理時明白證稱：「確實事先就
          與丙○○協商好，要我假裝與乙○○一起被綁走」等
          詞，猶可知被告丙○○、甲○○確實事前即已謀劃以
          擄人方式，取贖得財，至被告丙○○所辯其等並無擄
          人勒贖意圖云云，與事實完全不合，當無可信。
        ３大陸人民許東火等人與被告2 人事先即已約定，上開
          犯行所獲，以大陸人許東火等得4 成，及被告丙○○
          、甲○○各得3 成之方式朋分利益，且被告丙○○、
          甲○○均已分別自許東火處獲取人民幣21,700元之利
          益等節，亦據證人丙○○、甲○○在原審審理中供證
          詳確（丙○○部分：見原審卷第36、74頁，甲○○部
          分：見原審卷第62、66頁）；被告丙○○並在原審審
          理時供明：其等及被害人在大陸上之食宿費用係由大
          陸之許東火等先行墊支，是以犯罪所得須先行扣抵大
          陸地區之食宿費用後，再朋分該不法利得等詞，則自
          被告2 人竟能各獲取全部犯罪所得高達3 成之利益，
          顯見被告2 人涉入甚深，且對於犯罪所得之收支、權
          責區分瞭然，以及利益之分派，亦事先詳密規劃，被
          告等豈有可能竟不知大陸之許東火4 人係以擄掠被害
          人人身以取贖之方式實施犯行。猶以證人即被告黃俊
          凱證述：其係於95年8 月17日凌晨3 、4 時許，即已
          知悉許東火等人業已綁架被害人等語（見原審卷第74
          頁），則被告丙○○係在被害人遭綁後約1 至2 小時
          左右即已知悉被害人遭綁架之事，亦可推知實際上被
          告丙○○必有掌握本案犯罪之進行，且原即知許東火
          等人所為之擄人勒贖犯行。
    （四）再就證人即被害人乙○○於前述被綁擄期間，伊所攜
          金錢包括美金400 元、新臺幣66,000元及人民幣15,0
          00元均全部遭大陸許東火等人在前揭工寮處，強盜而
          去等情，亦據證人乙○○於原審審理時指證甚明（見
          原審卷第70～71頁），且乙○○並證稱：伊被押至工
          寮後，許東火等人除拳打腳踢施以強暴外，且持一把
          長約45公分之開山刀對伊脅迫，約在95年8 月17日凌
          晨5 時許，命伊將衣褲全部脫除，僅容伊著一件內褲
          ，同時將其所攜金錢全部強取而去等語（見原審卷第
          69、70、71頁），則由被害人全身衣物均被強迫脫除
          ，僅著一件內褲，顯見被害人財物遭強取之際，確已
          陷於不能抗拒之情狀；又衡諸被告丙○○於原審審理
          時已供述：其明知大陸人（即許東火等人）會將陳南
          嘉身上全部的金錢均取走，且確實係要逼乙○○交出
          全部所攜財物作為詐賭之賠償（見原審卷第35、36頁
          ）；被告甲○○亦供稱：其實是聯絡好大陸人要抓陳
          南嘉詐賭，並逼使乙○○交出詐賭倍數之賠償等詞（
          見原審卷第36頁），亦得認定被告丙○○、甲○○早
          已大陸人民之許東火等人具有在綁擄被害人期間，並
          強盜被害人所攜錢財之犯意聯絡，亦屬明確。
    （五）被告丙○○、甲○○於本院審理時，僅承認犯詐欺及
          恐嚇取財之罪責，否認與大陸人民許東火等人就擄人
          勒贖及強盜部分有犯意聯絡及行為分擔。被告丙○○
          並聲請共犯甲○○以證人身分實行交互詰問，附合被
          告丙○○之辯解。但查丙○○、甲○○參與本案之程
          度，與大陸人民許東火等人事先共謀之際，即已對擄
          人勒贖犯行有共同之犯意聯絡，已如上述。被告黃俊
          凱、甲○○於本院辯解，係事後卸責之詞，甲○○之
          證詞，係護丙○○之詞，均不足採信。本件事證明
          確，被告犯行足以認定，應予依法論科。
  二、核被告丙○○、甲○○與大陸人士許東火、許友根、許江
      松、許能加等共同在大陸地區擄綁被害人，而向被害人在
      台親屬勒取贖款，並於綁擄期間，持開山刀之兇器，施強
      暴、脅迫，至被害人不能抗拒，而強盜被害人所攜錢財等
      行為，係犯刑法第332 條第2 項第3 款之犯強盜而有擄人
      勒贖之罪。公訴人認被告係犯刑法第347 條第1 項之擄人
      勒贖罪，漏未慮及被告2 人與許東火等人於綁擄被害人期
      間，強盜被害人財物之犯行，惟該等強盜犯行部分，既與
      已起訴之擄人勒贖犯行部分，具有結合犯之實質上一罪關
      係，應為起訴效力所及，本院自得併予審酌，並論以強盜
      擄人勒贖之罪。被告丙○○、甲○○與大陸人民許東火、
      許友根、許江松、許能加等就上開犯行間，有犯意聯絡及
      行為分擔，均應論以共同正犯。原審因適用刑法第28條、
      第332 條第2 項第3 款、第37條第2 項之規定，審酌被告
      2 人於大陸地區聯繫大陸人民，綁擄台灣人民，且經被害
      人付贖後始釋放被害人，惡性非輕，手段亦劣，惟被告甲○○僅係聽從被告丙○○共同犯罪，及其等2 人犯罪後雖
      就大部分之犯罪事實並無否認，但仍否認擄人勒贖意圖，
      犯後態度不佳，以及被害人已取回贖金新臺幣31萬元部分
      ，減少損害等一切情狀，就被告丙○○部分，量處有期徒
      刑14年，就被告甲○○部分，量處有期徒刑12年，而依被
      告2 人所犯強盜擄人勒贖罪之性質，併分別宣告褫奪公權
      8 年及7 年，許東火等人所持之前揭開山刀1 把，雖係犯
      本案犯罪所用之物，惟既未扣案，又無證據證明係被告2
      人或大陸共犯之許東火等人所有，自不予宣告沒收，認事
      用法並無不合，量刑亦屬允當。被告上訴，要求改依詐欺
      及恐嚇取財論處，從輕量刑，沒有理由，應予駁回。
據上論斷，應依刑事訴訟法第368條，判決如主文。
本案經檢察官邱榮藏到庭執行職務。
中　　華　　民　　國　　96　　年　　7 　　月　　5 　　日
                  刑事第二庭    審判長法  官  林正雄
                                      法  官  陳啟造
                                      法  官  黃壽燕
以上正本證明與原本無異。
如不服本判決應於收受本判決後10日內向本院提出上訴書狀，其
未敘述上訴理由者，並得於提起上訴後10日內向本院補提理由書
狀（均須按他造當事人之人數附繕本）「切勿逕送上級法院」。
中　　華　　民　　國　　96　　年　　7 　　月　　6 　　日
　　　　　　　　　　　　　　　　　　　書記官  高惠珠
附錄本判決論罪科刑法條：
刑法第332條第2項第3款
犯強盜罪而有下列行為之一者，處死刑、無期徒刑或10年以上有
期徒刑：
三、擄人勒贖者。
                                                      q
